臺灣臺中地方法院刑事判決　　　九十四年度訴字第一一三一號
　　公　訴　人　臺灣臺中地方法院檢察署檢察官
　　被　　　告　乙○○
　　　　　　　　辛○○
右列被告因常業重利等案件，經檢察官提起公訴（九十四年度偵
字第四八０號），本院判決如左：
    主  文
乙○○共同以乘他人急迫貸以金錢，而取得與原本顯不相當之重
利為常業，處有期徒刑壹年陸月；扣案如附表三所示之物品均沒
收。
辛○○共同以乘他人急迫貸以金錢，而取得與原本顯不相當之重
利為常業，累犯，處有期徒刑壹年肆月；扣案如附表三所示之物
品均沒收。又共同以加害身體、自由之事，恐嚇他人致生危害於
安全，累犯，處有期徒刑參月。應執行有期徒刑壹年陸月，扣案
如附表三所示之物品均沒收。
    犯罪事實
一、緣有寅○○者（綽號「阿強」，嗣到案後另行審結），基於
    以乘他人急迫貸以金錢而取得與原本顯不相當之重利為常業
    之犯意，自民國九十一年九月間起（起訴書誤載為自九十一
    年六月間起），即經由於報紙刊登廣告或中間人介紹之方式
    ，招徠不特定之人向其借款，並乘該等借款人均急需用錢之
    際，貸以金錢，而取得與原本顯不相當之重利，並以之為常
    業。而乙○○（綽號「阿富」）及辛○○（綽號「呆呆」，
    曾因毀損罪，經本院以九十一年度中簡字第二二二號簡易判
    決處刑有期徒刑三月、如易科罰金以三百元折算一日確定，
    經入監執行後，於九十一年九月二十二日執行完畢出監）二
    人，均為寅○○之友人，均明知寅○○係以經營上開重利之
    貸放業務為常業，竟仍基於與寅○○（及彼此相互間）共同
    以乘他人急迫貸以金錢而取得與原本顯不相當之重利為常業
    之犯意聯絡，分別自九十二年六月間及九十三年二月間起，
    參與寅○○之貸放行為，而共同以寅○○為首，利用寅○○
    位於臺中市北屯區○○○○街五十四號之租屋處一樓為營業
    處（寅○○及乙○○均居住於該址三樓處，另辛○○亦間會
    至該址四樓居住），由寅○○提供資金，仍以經由於報紙刊
    登廣告或中間人介紹之方式，招徠不特定急需用錢之人向其
    等借款；如有欲借款者，即約其於臺中市北屯區○○○○街
    五十四號一樓或臺中市、臺中縣及彰化縣境內不特定地點之
    馬路旁、借款人所在地、泡沫紅茶店或釣魚場等處碰面，並
    由寅○○親自或授權乙○○貸放（於附表一編號之情形中，
    係由李秉彰決定核貸），向借款人收取質押之身分證影本等
    證件，要求借款人簽立借據
    即以預扣利息（利息以每十天為一期，每一萬元
    利息為新臺幣（下同）二千元，而向借款人收取顯不相當之
    重利，並均以之為常業（詳如附表一所示）。寅○○、乙○○及辛○○即於附表一所示之時間、地點，以附表一所示之
    貸款方式，先後乘附表一所示之被害人壬○○、申○○、己○○、地○○、丙○○、甲○○、辰○○、午○○、癸○○
    、子○○、酉○○、未○○、宇○○、戊○○、戌○○、天
    ○○、巳○○、亥○○、卯○○、丁○○、庚○○等人急迫
    需錢週轉之際，先按附表一所示之年息預扣一期利息，貸予
    如附表一所示之金錢，並要求被害人簽發借款金額一倍至三
    倍不等數額之本票或提供如附表二所示之物品以為還款之質
    押擔保，再按期向上開被害人收取如附表一所示之與原本顯
    不相當之重利，並已收取包括附表一所示一至數期之利息，
    寅○○、乙○○、辛○○即恃此維生，並以之為常業。
二、另因丙○○無力償還本金，寅○○、辛○○遂於九十三年六
    月間某日十四時許，一同駕駛休旅車至臺中市○○街找丙○○催討債務，向丙○○恫嚇稱：「今日一定要還，不還就要
    押到山上。」等語，而共同以加害生命、身體、自由之事恐
    嚇丙○○，致丙○○心生畏懼，復共同基於傷害他人身體之
    犯意聯絡，徒手毆打丙○○之腹部、耳朵，致丙○○受有傷
    害（傷害部分未據告訴），丙○○遂帶同寅○○、辛○○一
    同至台中市○○路一五二巷五弄十二號其前妻上班之處，商
    借得六萬元之借貸本金返還予寅○○及辛○○，始行離去。
三、嗣經彰化縣警察局依法搜索臺中市○○○○街五十四號住處
    而查獲上情，並扣得寅○○所有借貸資料一百十二封、帳冊
    三本、空白借據一疊、空白本票一本、乙○○所有帳冊一本
    、聯絡簿一本、借據一疊、空白本票一本、合約書、空白讓
    渡書、汽車讓渡書及委託切結書各一疊。
四、案經彰化縣警察局移送臺灣臺中地方法院檢察署檢察官偵查
    起訴。
    理  由
一、訊據被告乙○○及辛○○
┌──┬───────┬───────────────┐
│編號│證據名稱　　　│待證事實　　　　　　　　　　　│
│　　│　　　　　　　│　　　　　　　　　　　　　　　│
├──┼───────┼───────────────┤
│一　│被告寅○○於警│被告寅○○、乙○○於右揭時地經│
│　　│詢時供述、被告│營重利貸款業務，乘附表一所示被│
│　　│乙○○於警詢時│害人壬○○等人急迫貸以金錢，而│
│　　│及偵查中供述　│取得與原本顯不相當之重利　　　│
├──┼───────┼───────────────┤
│二　│證人壬○○、蕭│被告寅○○、乙○○於右揭時地經│
　　　│
│　　│樵喜、丙○○、│營重利貸款業務，乘附表一所示被│
　　　│
│　　│甲○○、庚○○│害人壬○○等人急迫貸以金錢，而│
　　　│
│　　│及戊○○於偵查│取得與原本顯不相當之重利　　　│
　　　│　　　　　　　　　　　　　　│
│　　│中之證述、被害│　　　　　　　　　　　　　　　│
　　　│
│　　│人申○○、吳惠│　　　　　　　　　　　　　　　│
　　　│
│　　│祺、辰○○、曾│　　　　　　　　　　　　　　　│
│　　│世昌、癸○○、│　　　　　　　　　　　　　　　│
│　　│子○○、酉○○│　　　　　　　　　　　　　　　│
│　　│、未○○、薛進│　　　　　　　　　　　　　　　│
│　　│泰、蔡英錄、蕭│　　　　　　　　　　　　　　　│
│　　│慶中、巳○○、│　　　　　　　　　　　　　　　│
│　　│亥○○、卯○○│　　　　　　　　　　　　　　　│
│　　│、丁○○於警詢│　　　　　　　　　　　　　　　│
│　　│時之指述及指認│　　　　　　　　　　　　　　　│
│　　│紀錄表　　　　│　　　　　　　　　　　　　　　│
│　　│　　　　　　　│　　　　　　　　　　　　　　　│
│　　│　　　　　　　│　　　　　　　　　　　　　　　│
├──┼───────┼───────────────┤
│三　│被告乙○○、被│被告辛○○確與被告寅○○、王泳│
│　　│害人庚○○、王│朝共同經營重利貸款業務，乘附表│
│　　│深池及戊○○於│一所示被害人壬○○等人急迫貸以│
│　　│偵查中之證述；│金錢，而取得與原本顯不相當之重│
│　　│被害人辰○○、│利　　　　　　　　　　　　　　│
│　　│戌○○於警詢時│　　　　　　　　　　　　　　　│
│　　│之指述及指認紀│　　　　　　　　　　　　　　　│
│　　│錄表　　　　　│　　　　　　　　　　　　　　　│
│　　│　　　　　　　│　　　　　　　　　　　　　　　│
├──┼───────┼───────────────┤
│四　│證人丙○○於警│被告寅○○、辛○○共同以加害生│
　　　│
│　　│詢時及偵查中之│命、身體及自由之事，恐嚇被害人│
　　　│
│　　│證詞　　　　　│丙○○，致被害人丙○○心生畏懼│
　　　│
│　　│　　　　　　　│　　　　　　　　　　　　　　　│
　　　│
├──┼───────┼───────────────┤
│　　│　　　　　　　│　　　　　　　　　　　　　　　│
│五　│附表二所示之扣│被告寅○○、乙○○於右揭時地經│
│　　│押物品　　　　│營重利貸款業務，乘附表一所示被│
│　　│　　　　　　　│害人壬○○等人急迫貸以金錢，而│
│　　│　　　　　　　│取得與原本顯不相當之重利　　　│
│　　│　　　　　　　│　　　　　　　　　　　　　　　│
│　　│　　　　　　　│　　　　　　　　　　　　　　　│
└──┴───────┴───────────────┘
二、被告寅○○、乙○○及辛○○貸款予如附表一所示被害人壬○○等人，借款時並預扣第一期利息，折合週年利率為百分
　　之三十六至百分之九百不等，遠超過民法所規定週年利率不
　　得超過百分之二十之最高限制；再被害人壬○○等苟均非出
　　於急迫，當不致向被告等三人借此高利貸，且被害人等亦確
　　係因急需資金使用始向被告寅○○等三人借貸，此據被害人
　　壬○○等人於警詢時及偵查中指述、證述明確，顯然被告等
　　三人係乘被害人壬○○等急迫之機會貸以金錢，而取得與原
　　本顯不相當之重利；復按刑法上之普通重利罪，係以行為人
　　乘他人輕率、急迫、無經驗貸與金錢或其他物品，取得與原
　　本顯不相當之重利為要件；常業重利罪，則以行為人明知社
　　會上有因輕率、急迫、無經驗之人而舉債，預設苛刻重利條
　　件，一俟不特定之人告貸，藉以牟利營生足以當之。在一般
　　情形下，前者先有特定之被害人，且有可乘之機；後者無特
　　定之人，而係以概括的對不特定人為之，即得以一般人為對
　　象而成立，最高法院八十四年臺上字第五Ｏ二七號著有判決
　　 意旨足資參照。本件被告寅○○、乙○○及辛○○係經由朋
　　友介紹或在報紙上刊登貸款廣告之方式，招徠不特定之人借
　　款，並預設苛刻之重利條件，而以概括之不特定人為其重利
　　之對象，且其貸放之對象係不特定之多數人，足見被告寅○○、乙○○及辛○○有以該項利息收入維生，而以之為常業
　　之犯意甚明，縱令被告等三人兼有其他職業，仍無礙於其常
　　業犯行之成立。
三、核被告寅○○、乙○○及辛○○所為，均係犯刑法第三百四
　　 十五條之以乘他人急迫貸以金錢，而取得與原本顯不相當之
　　 重利為常業罪嫌；被告寅○○、辛○○另犯刑法第三百零五
　　 條之恐嚇危害於安全罪嫌。被告寅○○、乙○○及辛○○間
　　 ，就前揭常業重利犯行，被告寅○○及辛○○間，就恐嚇危
　　 害於安全罪嫌，有犯意聯絡及行為分擔，請論以共同正犯。
　　 又被告寅○○、辛○○所犯上開二罪，犯意個別，行為互殊
　　 ，請予以分論併罰。另被告辛○○曾於九十年間，因毀損案
　　 件，經臺灣臺中地方法院判處有期徒刑三月確定，於九十一
　　 年九月二十三日執行完畢，有本署刑案資料查註資料表附卷
　　 可稽，其於五年內再犯本件有期徒刑以上之罪者，為累犯，
　　 請依法加重其刑。至報告意旨認被告寅○○、乙○○及辛○○所為，另違反銀行法第二十九條、第二十九條之一之規定
　　 ，應依銀行法第一百二十五條論處。查被告寅○○等人係經
　　 營重利貸款業務，而向被害人取得與原本顯不相當之重利，
　　 被告三人所為，實與銀行法第二十九條之一所規範﹁以借款
　　 為名義，向多數人或不特定之人收受款項或吸收資金，而約
　　 定或給付與本金顯不相當之紅利、利息、股息或其他報酬者
　　 ﹂之要件顯不相當，報告意旨容有誤會，併此敘明。扣案之
　　 物，請依法宣告沒收之。
四、依刑事訴訟法第二百五十一條第一項提起公訴。
　 　此　致
臺灣臺中地方法院
中　　華　　民　　國　　94　　年　　3 　　月　　18　　日
　　　　　　　　　　　　　　　 檢察官　丑　○　○
本件正本證明與原本無異
中　　華　　民　　國　　94　　年　　3 　　月　　28　　日
　　　　　　　　　　　　　　　 書記官　林　淑　娟
所犯法條：刑法第三百四十五條、刑法第三百零五條
中華民國刑法第三百四十五條
(常業重利罪)
以犯前條之罪為常業者，處五年以下有期徒刑，得併科三千元以
下罰金。
中華民國刑法第三百零五條
(恐嚇危害安全罪)
以加害生命、身體、自由、名譽、財產之事，恐嚇他人致生危害
於安全者，處二年以下有期徒刑、拘役或三百元以下罰金。
[案由摘要]
二、案經　　警察局　　分局移送臺灣臺中地方法院檢察署檢察官偵查起訴。
    理  由
一、
二、
據上論斷，應依刑事訴訟法第二百九十九條第一項前段，
刑法第　百　十　條第　項、第四十一條、第四十二條第二項，
罰金罰鍰提高標準條例第一條前段、第二條，
判決如主文。
中　　　華　　　民　　　國　　　九十四　　　年　　　六　　月　　十六　　日
                                        法　官
右正本證明與原本無異。
如不服本判決，應於送達後十日內向本院提出上訴狀 （須附繕本） ，上訴於台灣高等
法院台中分院。
                                        書記官
中　　　華　　　民　　　國　　　九十四　　　年　　　六　　月　　十六　　日
附錄論罪科刑法條
